臺灣嘉義地方法院刑事判決　　　　　　　　　　　　　九十一年度訴字第四三號
　　公　訴　人　臺灣嘉義地方法院檢察署檢察官
　　被　　　告　丙○○
右列被告因偽造文書等案件，經檢察官提起公訴 (九十一年度偵字第三二一二號），
本院判決如左：
    主  文
丙○○共同連續意圖為自己不法之所有，以詐術使人將本人之物交付，累犯，處有期
徒刑壹年陸月；又行使變造私文書，足以生損害於他人，累犯，處有期徒刑陸月；應
執行有期徒刑壹年拾月。
    事  實
一、丙○○曾於民國八十八年六月二日，因偽造文書案件，經本院判處有期徒刑五月
    ，案經丙○○上訴後，於同年七月三十日撤回上訴而確定，嗣於同年八月二十四
    日易科罰金執行完畢。緣丙○○與乙○○、甲○○夫妻是親戚，丙○○與真實姓
    名不詳自稱「王克聖」之成年男子二人，共同基於意圖為自己不法之所有之概括
    犯意，明知其二人並未持有威盛電子股份公司之股票（下稱威盛股票），竟先後
    於八十九年四月二十六日、同年五月十六日、同年五月十八日，為能分別向乙○○、甲○○夫妻詐得新台幣（下同）一百萬元，竟向乙○○夫婦佯稱其手中持有
    威盛股票，因急需現金週轉，先後三次分別向乙○○、甲○○夫婦訛稱願轉讓三
    張（千股）、三張、四張威盛股票予乙○○夫妻，並承諾於威盛股票除權後，將
    股票連同配股之股息（子股）均出售，並將出售股票所得悉數持交乙○○夫婦，
    且由王克聖共同具名書寫讓渡書以為擔保，乙○○、甲○○夫妻以彼此係親戚關
    係，遂不疑有他信以為真，因而陷於錯誤，先後共交付三百萬元予丙○○。嗣於
    八十九年七月十八日股票除權後，乙○○夫婦屢向丙○○催討出售股票之所得，
    丙○○均置之不理，乙○○夫妻至此始知受騙。另丙○○於八十九年五月二十九
    日製作收受子股金額十六萬二百元之收據，交甲○○簽名蓋章確認後，明知其於
    八十九年五月二十九日當天未一併清償本金三百十二萬元，竟意圖卸免債務，於
    不詳時地擅自偽填「(二)另附本金新台幣三百十二萬元正、(三)總計支付新台幣三百
    二十八萬零二百元正」之內容，變造該收據，再於九十年七月十八日，於臺灣嘉
    義地方法院檢察署檢察官偵查中提出，致生損害於乙○○夫妻。
二、案經乙○○、甲○○訴由臺灣嘉義地方法院檢察署檢察官偵查起訴。
    理  由
一、訊據被告丙○○固不否認未持有威盛股票而訛以轉讓威盛股票為由，先後三次共
    向告訴人乙○○、甲○○取得三百萬元之事實，惟否認有何詐欺之犯行，並否認
    有何變造收據之情事，辯稱：伊承諾的條件太好了，事後確已清償三百多萬，並
    未變造收據云云。惟查：
    （一）右揭犯罪事實，業據告訴人乙○○、甲○○二人指訴甚詳，且被告亦自承
          三次向告訴人承諾轉讓威盛股票時，事實上並未持有威盛股票，告訴人並
          均指訴倘非因被告佯稱願轉讓威盛公司股票，渠二人不可能交付金錢於被
          告，足見告訴人確因被告施行詐術之行為而交付財物甚明；參以被告復自
          承先後三次各向告訴人取得一百萬元，均未約定利息，益徵被告確係以轉
          讓威盛股票為對價而向告訴人取得金錢，否則如此高額之借貸，焉有未約
          定利息之可能，益徵告訴人確因被告施行詐術之行為而交付財物無訛。
    （二）至被告辯稱未變造收據部分，經核閱收據上書寫情形，本金三百十二萬元
          若與子股（金額）之十六萬二百元一併交付告訴人簽收，依一般書寫之通
          例，應會先書寫歸還大筆之本金三百二十萬，再書寫歸還之子股十六萬二
          百元之部分，後再由收款人於收據最後簽章，惟依被告所提之收據所示，
          第一點竟係先書寫告訴人收受子股部分，第二點、第三點方書寫「另附」
          本金及統計總金額，顯與客觀常情相違；縱認本金與子股部分書寫順序顛
          倒係本案特例，然觀諸收據記載，第一點收受子股部分之文字係自行首書
          寫至行底，方換行書寫，則第二點、三點理應同此方式書寫，惟被告所提
          之收據中之第二點、第三點並未書寫至行底即換行書寫，且收款人及代收
          款人之簽章係緊貼第二點換行部分書寫，足認第二、三點部分確係事後所
          加入；又縱認被告所陳收據第二、三點係事後還款補填之情為真，則衡諸
          經驗及論理法則，被告當會取回前此由告訴人所存證之收據影本銷毀，代
          之以新書立（補填第二、三點）之收據，但告訴人確仍持有僅記載第一點
          之收據影本，顯見被告於偵查中所提之收據，確係事後所變造無訛。
    （三）此外，復有轉讓書三紙、收據乙紙、支票及退票理由單影本二份等在卷可
          稽，足認被告所辯，顯為卸責之詞，不足採信。本件事證已臻明確，被告
          犯行，堪以認定。
二、核被告丙○○所為，係犯有刑法第二百十六條、二百十六之行使變造私文書罪及
    同法第三百三十九條第一項之詐欺取財罪。被告變造私文書後持以行使，變造之
    前行為業為行使之後行為所吸收，不另論罪；被告與自稱「王克聖」之成年男子
    間，就詐欺取財罪部分，有犯意之聯絡及行為之分擔，均為共同正犯；被告先後
    三次詐欺取財行為，時間緊接，方法相同，所犯復為構成要件同一之罪名，顯係
    出於概括之犯意為之，為連續犯，應依刑法第五十六條之規定，以一罪論，並加
    重其刑。被告所犯詐欺取財罪與行使變造私文書罪二罪，犯罪各別，行為互殊，
    應予分論併罰。末查，被告曾因偽造文書案件，經法院判處有期徒刑五月確定，
    於八十八年八月二十四日執行完畢之事實，有台灣高等法院被告全國前案紀錄表
    及台灣嘉義地方法院檢察署刑案資料查註紀錄表各一件在卷足憑，其於有期徒刑
    之執行完畢後，五年以內，再犯本件有期徒刑以上之罪，為累犯，應依刑法第四
    十七條之規定加重其刑，就連續詐欺取財部分，並依法遞加之。爰審酌被告之品
    行、智識程度、與被害人為親戚關係關係、其犯罪之動機、手段、犯罪所生被害
    人損害之程度及犯罪後之態度等諸般情狀，分別量處如主文所示之刑，並依法定
    其應執行之刑。
據上論斷，應依刑事訴訟法第二百九十九條第一項前段，刑法第二十八條、第五十六
條、第三百三十九條第一項、第二百十六條、第二百十條、第四十七條、第五十一條
第五款，罰金罰鍰提高標準條例第一條前段，判決如主文。
本案經檢察官李文和到庭執行職務
中      華      民      國    九十一    年     十二     月    十      日
                                      臺灣嘉義地方法院刑事第三庭
                                          法  官  許  兆  慶
右正本證明與原本無異。
如不服本判決，應於判決送達後十日內，向本院提出上訴狀。
中      華      民      國    九十一    年     十二     月      十      日
                                          書記官  洪  麗  惠
附錄本案論罪科刑適用法條：
刑法第二百一十條
偽造、變造私文書，足以生損害於公眾或他人者，處五年以下有期徒刑。
刑法第二百一十六條
行使第二百十條至第二百十五條之文書者，依偽造、變造文書或登載不實事項或使登
載不實事項之規定處斷。
第三百三十九條第一項
意圖為自己或第三人不法之所有，以詐術使人將本人或第三人之物交付者，處五年以
下有期徒刑、拘役或科或併科一千元以下罰金。
